【裁判字號】    99,事聲,10116
【裁判日期】    991029
【裁判案由】    聲明異議
【裁判全文】
臺灣臺北地方法院民事裁定           99年度事聲字第10116號
異  議  人  宏觀建經開發顧問股份有限公司
法定代理人  甲○○
上列異議人因與相對人財團法人法律扶助基金會間聲請確定訴訟
費用額事件，對本院民國99年8月25日99年度司聲字第851號裁定
聲明異議，本院裁定如下：
    主  文
異議駁回。
    理  由
一、聲明異議意旨略以：緣第三人劉祖怡與異議人間給付資遣費
    事件，經鈞院96年度勞訴字第165號、臺灣高等法院97年度
    勞上易字第27號判決第三人劉祖怡勝訴確定在案。嗣後第三
    人劉祖怡與異議人成立和解契約，和解內容略以「異議人同
    意支付第三人劉祖怡新台幣（下同）497,000元，第三人劉
    祖怡同意爾後不再以任何理由對異議人提出任何求償。」，
    故依據上開和解契約內容，第三人劉祖怡於系爭給付資遣費
    事件不得再對異議人為任何請求。又本件相對人係受第三人
    劉祖怡申請法律扶助，而指派扶助律師於系爭給付資檢費事
    件中擔任其訴訟代理人，故相關扶助費用理應由第三人劉祖
    怡支付而與異議人無涉，為此提出異議等語。
二、按法院未於訴訟費用之裁判確定其費用額者，第一審受訴法
    院於該裁判有執行力後，應依聲請以裁定確定之。依第1項
    確定之訴訟費用額，應於裁定送達之翌日起，加給按法定利
    率計算之利息。民事訴訟法第91條第1項、第3項分別定有明
    文。次按分會就扶助事件所支出之酬金及必要費用，視為訴
    訟費用之一部。因法律扶助而由分會支出之酬金及必要費用
    ，得向負擔訴訟費用之他造請求。分會得對於負擔訴訟費用
    之他造，請求歸還其支出之酬金及必要費用。分會得據受扶
    助人有執行力之執行名義，聲請確定訴訟費用額及強制執行
    。法律扶助法第35條第1項至第4項亦定有明文。
三、經查，相對人於上開法律扶助事件所支出得視為訴訟費用之
    律師酬金及必要費用合計為3萬元，又因該案為部分扶助（
    扶助比例為二分之一），亦即相對人僅支出15,000元，此有
    法律扶助申請表、費用計算書及釋明訴訟費用額之證書在卷
    可考（司聲卷第6至8頁、第17至19頁）。而原裁定參酌異議
    人於本院96年度勞訴字第165號判決應負擔之訴訟費用為十
    分之九，故確定異議人應負擔之訴訟費用額為13,500元（
    15,0009/10＝13,500），並無違誤。異議人雖主張相對人
    係受第三人劉祖怡申請法律扶助，故相關扶助費用理應由第
    三人劉祖怡支付而與異議人無涉云云，惟相對人就扶助事件
    支出之酬金及必要費用，視為訴訟費用之一部，得向負擔訴
    訟費用之他造請求，而本院96年度勞訴字第165號判決訴訟
    費用應由異議人負擔十分之九，是前開扶助費用自屬異議人
    所應負擔之訴訟費用，故異議人前開抗辯難認有據。至異議
    人另主張其與第三人劉祖怡間訂有和解契約，第三人劉怡君
    承諾拋棄一切權利不再對異議人求償云云，按確定訴訟費用
    額之程序，僅在審究有求償權之一造當事人所開列之費用項
    目，及其提出支付費用之計算書等證據，是否屬於訴訟費用
    之範圍，以確定應負擔訴訟費用之他造當事人所應賠償其訴
    訟費用之數額。至訴訟費用究應由何人負擔？按何比例負擔
    ？悉依命負擔訴訟費用之確定裁判主文定之，不容於確定訴
    訟費用額之程序中，更為不同之酌定，最高法院98年度台抗
    字第705號裁判闡述甚詳。是以確定訴訟用額之裁定僅得就
    本院96年度勞訴字第165號案件實際支出之訴訟費用金額，
    以及異議人應負擔之實際數額為確定，至於異議人應負擔之
    訴訟費用比例為十分之九一節，業經本院96年度勞訴字第
    165號判決於主文中諭知，縱異議人於判決後與劉怡君另行
    成立和解，本院於確定訴訟費用額之裁定中亦無從加以斟酌
    而為不同之酌定，故異議人以前開主張指摘原裁定，亦非有
    據。綜上，本件異議指摘原裁定不當，求予廢棄，非有理由
    ，應予駁回。惟異議人如認劉怡君依嗣後成立之和解契約應
    負擔此部分訴訟費用，自得另循其他合法途徑主張其權利，
    併此敘明。
四、依民事訴訟法第240條之4第3項後段，裁定如主文。
中    華    民    國    99    年    10    月    29    日
                  民事第三庭    法  官  陳怡雯
以上正本係照原本作成。
如對本裁定抗告須於裁定送達後10日內向本院提出抗告狀，並繳
納抗告費新臺幣1,000元。
中    華    民    國    99    年    10    月    29    日
                                書記官  鄭美華

司法院資訊處製作；財團法人民間司法改革基金會備份。
